【裁判字號】    99,交上易,15
【裁判日期】    990505
【裁判案由】    過失傷害
【裁判全文】
臺灣高等法院高雄分院刑事判決        99年度交上易字第15號
上  訴  人
即  被  告  乙○○
選任辯護人  吳晉賢律師
            黃偉倫律師
            蘇勝嘉律師
上列上訴人因過失傷害案件，不服臺灣高雄地方法院98年度審交
易字第605 號中華民國98年12月23日第一審判決（起訴案號：臺
灣高雄地方法院檢察署98年度偵字第23460 號），提起上訴，本
院判決如下：
     主  文
上訴駁回。
     事  實
一、乙○○考領有重型機車駕駛執照，於民國98年4 月7 日上午
    10時30分許，騎車號XUQ-598 號重型機車，沿高雄市三民區
    ○○○路慢車道由北往南方向行駛，行經民族一路與熱河街
    口時，適遇甲○○騎乘車號OWO-970 號重型機車，同向在併
    行行駛於民族一路之慢車道上，乙○○欲超越同一車道之右
    側併行車時，本應先按鳴喇叭2 單響或變換燈光1 次，待前
    行車減速靠邊或以手勢或亮右方向燈表示允讓後，始行超越
    ，並於超越前車之左側時，應保持半公尺以上之間隔，以取
    必要之安全措施，而依當時天候晴朗、日間自然光線、柏油
    路面乾燥、無缺陷、道路無障礙物、視距良好等情形，並無
    不能注意之情事，詎乙○○竟疏未注意上開超車時之應注意
    事項，即貿然超越併行在右側甲○○所騎之機車，致其所騎
    機車之右手勾住與甲○○所騎之機車左後照鏡，甲○○因而
    人車倒地，而受有頭部外傷顱內出血、臉部擦傷及四肢多處
    擦傷、左足踝挫傷、腰部挫傷、暈眩等傷害。乙○○於肇事
    後留在事故現場，於有權偵查犯罪之警察機關，僅知悉犯罪
    事實，但不知悉犯罪人前，主動向據報前往處理本件道路交
    通事故之員警自首其犯罪而接受裁判。
二、案經甲○○訴由臺灣高雄地方法院檢察署檢察官偵查起訴。
    理  由
壹、證據能力
一、被告乙○○之辯護人否認證人即告訴人甲○○於警詢及偵查
    中所為陳述之證據能力，因甲○○於警詢之陳述，係屬審判
    外之陳述，與刑事訴訟法第159 條之2 、之3 所規定之例外
    情形不符，亦無同法第159 條之5 所規定之例外情形，是依
    同法第159 條第1 項規定，甲○○於警詢中所為之陳述，固
    無證據能力。另甲○○於98年6 月10日偵查中所為之陳述，
    因未經檢察官命其具結，依證據絕對排除法則，亦無證據能
    力，而不得作為證據。惟甲○○於98年6 月24日偵訊時所為
    之陳述，因係於檢察官面前所為，且由檢察官依法告知具結
    義務及偽證之處罰後，經具結後所為之證詞，此有證人結文
    及偵訊筆錄各1 份在卷可參（偵卷19頁至22頁），因被告復
    未舉證甲○○於該次偵查中所言，有何顯不可信之情狀，客
    觀上亦無任何證據顯示檢察官偵訊時有何不法取供情事，則
    依刑事訴訟法第159 條之1 第2 項規定，自應認甲○○於該
    次偵查中所為之陳述，具有證據能力。至於甲○○於本院98
    年12月9 日審判期日所為之陳述，因係基於直接審理所得之
    證據，而非傳聞證據，當然具有證據能力。
二、又按一般人在日常生活中，因為傷痛或其他身體不適之徵狀
    ，到醫療院所就診而非訴訟目的就醫，醫生在例行性診療過
    程對病患所為醫療行為後出具之診斷證明書，而醫生為從事
    業務之人，於通常醫療過程所製作之證明文書或病歷資料，
    係應屬刑事訴訟法第159 之4 第2 款所稱之證明文書。本件
    高雄市立聯合醫院診斷證明書1紙（偵卷5頁），係受害人傷
    況資料，依上開規定說明，自均具有證據能力。
三、現場道路交通事故現場蒐證照片12張（偵卷14-16 頁），均
    係傳達照相當時現場情況，而透過照片傳達的情形與現場真
    實情形，在內容上的一致性，透過機械的正確性來加以保障
    。換言之，照片並不存在人對現實情形的知覺、記憶所經常
    發生的表現錯誤，是認照片之性質係非供述證據，並無傳聞
    法則之適用，且於此亦別無證據證明上開照片有經偽造、變
    造之情形，自有證據能力。
四、本判決後述所引用之證據資料，其中傳聞證據部分，縱無刑
    事訴訟法第159條之1至第159條之4或其他規定之傳聞證據例
    外情形，亦因被告2人、辯護人、檢察官或同意可作為證據
    使用，或未聲明異議，依刑事訴訟法第159條之5第1項、第2
    項之規定，本院審酌該等證據作成之情況，並無不法取證之
    情況並認為適當，且與待證事項均具有關連性，認應得作為
    證據。
貳、實體上認定
一、訊據被告乙○○固不否認有於上揭時、地，因騎乘機車時，
    其右手勾住甲○○所騎機車之左後照鏡碰撞，致甲○○人、
    車倒地因而受有頭部外傷顱內出血、臉部擦傷及四肢多處擦
    傷、左足踝挫傷、腰部挫傷、暈眩等傷害之事實，惟矢口否
    認有何過失傷害犯行，辯稱：案發當時，其係騎乘機車在甲
    ○○之左前方，因甲○○欲超車，以致甲○○之左後照鏡勾
    到其騎乘之機車，甲○○因而倒地受傷，本件係其遭甲○○
    騎乘之機車撞擊而肇事，伊並無過失云云。惟查：
（一）被告乙○○於上開時地欲超越同一車道之右側併行之甲○
      ○所騎之機車時，因其所騎之機車右手勾住甲○○所騎機
      車之左後照鏡發生擦撞之事實，業據被告已於98年4 月7
      日警詢訪談時供承在卷，並供稱：我駕駛XUQ-598 號重機
      車沿民族一路，行駛慢車道，由北往南直行，至民族、熱
      河路口時，我行駛內側慢車道，我右手邊有一輛OWO-970
      號重機車，該機車與我平行並排前進，我向前行駛時，我
      的右手勾住該車的左後照鏡，我掛著該機車一起向前，該
      車摔倒在路旁等語（偵卷10-12 頁）。另於偵訊復供稱：
      「（你與告訴人平行路段有多長？）答：本來她在前面，
      後來我與她平行，平行了約3 、40公尺」等語，足見被告
      於案發之際係因其所騎之機車與甲○○之機車併行時，被
      告因欲越超甲○○機車之際，而被告因機車未保持安全間
      距及事先以方向燈或手勢向在右側機車併行之甲○○示意
      ，即冒然超越，以致右手不慎勾住甲○○之機車左側後照
      鏡，甲○○因而機車不穩而倒地之事實，應可確認。又參
      諸甲○○之機車倒地後，其機車左側後照鏡已向前方呈不
      自然嚴重彎曲之事實，復有現場照片（偵卷16頁反面）足
      參，核與被告於98年4 月7 日警詢訪談時供承右手勾住被
      害人機車左後照鏡之情節相符，且由道路交通事故現場圖
      顯示被告與甲○○之機車刮地痕，均呈現由北往南方向之
      直行滑行狀態，復有道路交通事故現場蒐證照片12張、道
      路交通事故現場圖、道路交通事故調查報告表各1 份附卷
      可稽，應認甲○○係騎乘機車直行中，因左後照鏡遭被告
      超車時，其右手勾住而摔倒之事實，已可確認，故被告上
      開所辯：當時伊係騎乘機車在甲○○之左前方，因甲○○
      欲超車，以致甲○○之左後照鏡勾到其騎乘之機車云云，
      顯與事實不符，委無可採。
（二）又按汽車行駛時，駕駛人應注意車前狀況及兩車併行之間
      隔，並隨時採取必要之安全措施。欲超越同一車道之前車
      時，須先按鳴喇叭二單響或變換燈光一次。前行車減速靠
      邊或以手勢或亮右方向燈表示允讓後，後行車始得超越。
      超越時應顯示左方向燈並於前車左側保持半公尺以上之間
      隔超過，道路交通安全規則第94條第3 項、第101 條第3
      款、第5 款分別定有明文。被告既考領有重型機車駕駛執
      照，此經原審勘驗被告提出之駕駛執照原本無誤（原審卷
      第32頁反面），被告對於上開規定應知之甚詳，騎乘機車
      時本應具有前揭注意義務，並應具有注意能力至屬甚明，
      又依當時客觀情形天候晴朗、日間自然光線、柏油路面乾
      燥、無缺陷、道路無障礙物、視距良好等情形，有前述現
      場蒐證照片12張及道路交通事故調查報告表1 份附卷可證
      ，並無不能注意之情事，而被告從甲○○左側進行超越時
      ，其右手勾住甲○○騎乘機車之左後照鏡，始發生本件道
      路交通事故以觀，顯示被告進行超越時，並未與甲○○騎
      乘之機車，保持半公尺以上之間隔，否則不致發生其右手
      勾住甲○○騎乘機車之左後照鏡情事，是被告疏未注意甲
      ○○之前車，復未按鳴喇叭或變換燈光，即貿然進行超越
      ，且於超越時，疏未保持兩車之安全間隔，以致其右手與
      甲○○騎乘之機車左後照鏡碰撞而肇事，已甚明確，故被
      告對本件道路交通事故之發生，自有過失。又甲○○因本
      件道路交通事故，致其受有頭部外傷顱內出血、臉部擦傷
      及四肢多處擦傷、左足踝挫傷、腰部挫傷、暈眩等傷害，
      此有高雄市立聯合醫院診斷書1 份在卷可憑，足認被告之
      過失行為與甲○○之受傷結果間，應具有相當因果關係。
（三）綜上所述，本件罪證明確，被告前揭所辯，不足採信，犯
      行洵堪認定。
二、核被告乙○○所為，係犯刑法第284 條第1 項前段之過失傷
    害罪。被告於肇事後，於有權偵查犯罪之警察機關，僅知悉
    犯罪事實，但不知悉犯罪人前，主動向處理本件道路交通事
    故之警員坦承肇事，有高雄市○○○○○道路交通事故肇事
    人自首情形紀錄表1 份在卷可佐，堪認合乎自首之要件，應
    依刑法第62條前段規定，減輕其刑。
參、原審認被告乙○○犯過失傷害罪罪證明確，因而適用刑法第
    284 條第1 項前段、第62條前段、第41條第1 項前段，刑法
    施行法第1 條之1 ，並審酌被告雖無任何之犯罪前科紀錄，
    且任職於高雄市政府養護工程處，而本件道路交通事故之發
    生，係被告於超越前車時，未遵守相關交通規則所致，其過
    失程度非輕，被害人甲○○因本件道路交通事故所受之傷勢
    亦屬嚴重，且被告迄今仍未與被害人達成和解，復自始均否
    認過失犯行，難見有何悔意等一切情狀，量處有期徒刑5 月
    ，並諭知如易科罰金以新台幣1000元折算1 日之標準，其認
    事用法，核無不合，量刑亦屬允當。被告上訴意旨否認犯罪
    ，指摘原判決不當，則無理由，應予駁回。
據上論斷，應依刑事訴訟法第368 條，判決如主文。
本案經檢察官陳建年到庭執行職務。
中    華    民    國    99    年    5     月     5    日
                    刑事第十庭  審判長法  官 陳中和
                                      法  官 林水城
                                      法  官 李政庭
以上正本證明與原本無異。
本判決不得上訴。
中    華    民    國    99    年    5     月     5    日
                                      書記官 周青玉
附錄本判決論罪科刑法條全文：
刑法第284條
因過失傷害人者，處6 月以下有期徒刑、拘役或5 百元以下罰金
，致重傷者，處1 年以下有期徒刑、拘役或5 百元以下罰金。
從事業務之人，因業務上之過失傷害人者，處1 年以下有期徒刑
、拘役或1 千元以下罰金，致重傷者，處 3 年以下有期徒刑、
 拘役或 2 千元以下罰金。

司法院資訊處製作；財團法人民間司法改革基金會備份。
